臺灣高等法院臺南分院刑事判決　　　　　　　九十一年度上易字第八四號　　Ｇ
　　　上　訴　人
　　　即　被　告　甲　○　○
右上訴人因恐嚇等案件，不服臺灣雲林地方法院九十一年度易字第二一三號中華民國
九十一年六月七日第一審判決（起訴案號：臺灣雲林地方法院檢察署九十一年度偵字
第九號），提起上訴，本院判決如左：
      主      文
上訴駁回。
      事      實
一、甲○○於民國（下同）九十年十二月十九日晚上，受相識之乙○○邀請進入雲林
    縣西螺鎮東興里東興二十之一號乙○○之住處喝酒後，因曾聽聞乙○○積欠嘉鴻
    輪胎行之修理費用未還，甲○○竟乘酒意，即基於恐嚇之概括犯意，（一）先於
    同日晚上七時五十分許，對乙○○揚稱：伊係受嘉鴻輪胎行老板陳樹松之委託，
    代為收取乙○○所欠修理費新臺幣七仟元，且伊係竹聯幫份子（暗示為黑幫份子
    要對人不利），專門受委託收取欠債，一定要收到這筆欠款等語，致生危害於乙
    ○○之安全，乙○○因開刀未癒，行動不便，乃怕甲○○鬧事，傷及其身體，即
    騎車離去向埤源派出所報案，甲○○見狀亦即牽所騎用之ＰＵＲ－二六八號機車
    離開；（二）又甲○○於同日晚上九時許，牽該機車至雲林縣警察局西螺分局埤
    源派出所後，即進入派出所內，另基於妨害公務之犯意，先持照相機，佯稱係地
    下情報人員要拍照，經該派出所所長馮耀振制止後，乃對於依法執行職務之值班
    警員，當場大罵「幹你娘」、「警察不是人，是畜生」、「警察是拉圾」等侮辱
    言語，而妨害警員之執行職務；（三）嗣經警員通知乙○○至派出所指認，甲○
    ○復承前揭恐嚇之犯意，於同日晚上十一時許，又對乙○○恫稱：要叫二或三名
    小弟找乙○○，並要其好看等語，致乙○○心生畏懼。
二、案經乙○○訴由雲林縣警察局西螺分局報請臺灣雲林地方法院檢察署檢察官偵查
    起訴。
      理      由
一、訊之上訴人即被告甲○○，固坦承於右述時地前往告訴人乙○○之住處喝酒及牽
    車前往埤源派出所之事實，惟矢口否認有何恐嚇及侮辱公務員之犯行，並辯稱：
    伊僅係要求乙○○若有欠他人錢，多少應還給人家，伊與乙○○是親戚關係，並
    不是要去討錢，沒有恐嚇的意思，也沒有說是竹聯幫分子；亦未在派出所對乙○
    ○說要叫二、三名小弟找乙○○，要乙○○好看；另至派出所是要請教警員事情
    ，只是當時酒後說了一些胡言亂語，說了什麼話伊都忘記了，應該沒有罵警員云
    云。然查：
（一）右揭被告先後二次恐嚇告訴人乙○○之事實，業經告訴人於警訊及偵審中指訴
      甚詳，參之告訴人與被告原為好友，衡情告訴人應不致設詞誣陷被告之理。而
      被告對告訴人揚稱其「係竹聯幫份子、一定要收到所積欠的款項」等語，顯有
      以黑道之勢力壓迫告訴人意志之意思，亦暗示有將對告訴人不利之情形，自屬
      以加害生命、身體、自由、財產之事，恐嚇告訴人之行為無訛。雖告訴人於原
      審審理時證稱：伊很瞭解被告，所以不會害怕云云，惟告訴人於警訊及偵審中
      已證述當時心中會害怕，且參以告訴人當時隨即前往埤源派出所報案，顯見已
      使告訴人心生畏懼，亦堪認定，是告訴人上開證述應係事後居於好友立場迴護
      被告之詞，並不足採。
（二）又被告持相機前往埤源派出所拍照，為警制止後，即在派出所內對執行職務之
      警員大罵「幹你娘」、「警察不是人，是畜生」、「警察是拉圾」等侮辱言語
      之情，亦經證人馮耀振於偵審中到庭結證綦詳，而證人馮耀振於原審審理時亦
      結證稱：「（問：乙○○至派出所時你在場否？）我在現場，當時被告有對乙
      ○○說，要找二、三個小兄弟去找乙○○．．」等語，益徵被告確有對告訴人
      恫以上開話語。況被告於警局咆哮亦經錄音，有錄音帶一捲附卷可稽，並經原
      審勘驗在卷，有勘驗筆錄附卷可佐。
（三）被告雖又辯稱當時只是酒後說了一些胡言亂語，說了什麼話都忘記了，惟縱然
      被告於出言恐嚇之際，確有酒醉情形而達心神喪失或精神耗弱之狀態，惟被告
      行為時精神障礙狀態之發生，係因被告於精神正常狀態時即戒酒壯膽施以恐嚇
      ，因而其對於飲酒後之侵害行為於其飲酒時即具有認識，自應就其侵害之行為
      負責，尚難認為有何阻卻或減輕被告罪責之事由。
（四）綜上所述，足見被告所辯應係卸責之詞，殊不足採。此外復有報告一紙附卷足
      參。是本件事證明確，被告犯行已堪認定。
二、核被告所為，係犯刑法第三百零五條之恐嚇危害安全罪及同法第一百四十條第一
    項之侮辱公務員罪。被告上開事實（一）及（三）先後二次恐嚇告訴人乙○○之
    犯行，時間緊接，方法相同，觸犯構成要件相同之罪名，顯係基於概括犯意為之
    ，為連續犯，依刑法第五十六條之規定，以一罪論，並加重其刑。又被告所犯上
    開二罪，犯意各別，罪名不同，應分論併罰之。原審以被告罪證明確，因予適用
    刑法第五十六條、第三百零五條、第一百四十條第一項、第五十一條第五款、第
    四十一條第一項前段、第七十四條第一款、第九十三條第一項，罰金罰鍰提高標
    準條例第一條前段、第二條，並審酌被告前無犯罪紀錄，素行尚良好，因酒後失
    態，乃對告訴人恐嚇，及對派出所警員當場侮辱，其犯罪之動機、目的、手段、
    所生危害，及其智識程度僅國中畢業，與告訴人有親戚關係，暨其犯後已向告訴
    人及警員道歉，惟否認犯行之態度等一切情狀，分別量處被告有期徒刑三月、二
    月，及定其應執行刑為有期徒刑四月，均諭知易科罰金之折算標準刑四月。並說
    明被告前未曾受任何有期徒刑以上刑之宣告，其因一時酒後失慮，誤罹刑章，犯
    後已向被害人道歉，認其經此科刑宣告之教訓後，當益知警惕，而無再犯之虞，
    對其所宣告之刑，以暫不執行為適當，併予宣告緩刑三年，緩刑期間併付保護管
    束，以啟自新。本院經核原判決認事用法俱無不合，量刑亦稱妥適，被告上訴意
    旨指摘原判決量刑過重，為無理由，至於被告上訴指摘原判決併諭知再付保護管
    束為不當，然而被告既然酒後容易誤事，因而原審自有於宣告緩刑同時諭知再付
    保護管束之必要，是被告之上訴為無理由，應予駁回。
本案經檢察官羅清溪到庭執行職務。
中    華    民    國      九十一      年      八      月      二十二    日
                                  臺灣高等法院臺南分院刑事第四庭
                                      審判長法官  陳    義    仲
                                            法官  楊    子    莊
                                            法官  蔡    崇    義
右正本證明與原本無異。
不得上訴。
                                      法院書記官  李    育    儒
中    華    民    國      九十一      年      八      月     二十六     日
附錄本案論罪科刑法條全文：
刑法第一百四十條第一項：
於公務員依法執行職務時，當場侮辱，或對於其依法執行之職務公然侮辱者，處六月
以下有期徒刑、拘役或一百元以下罰金。
刑法第三百零五條：
以加害生命、身體、自由、名譽、財產之事，恐嚇他人致生危害於安全者，處二年以
下有期徒刑、拘役或三百元以下罰金。
